【裁判字號】    92,簡上,168
【裁判日期】    921231
【裁判案由】    傷害
【裁判全文】
臺灣嘉義地方法院刑事判決                        九十二年度簡上字第一六八號
    上  訴  人  丙○○
    （即被告）
                乙○○
                甲○○
    共      同
    選任辯護人  林芳榮律師
    公  訴  人  臺灣嘉義地方法院檢察署檢察官
右上訴人等因傷害案件，不服本院九十二年度簡字第一二一二號中華民國九十二年九
月三十日第一審判決（聲請簡易處刑案號：臺灣嘉義地方法院檢察署九十二年度偵字
第三九九四號、第四八五八號），提起上訴，本院管轄之第二審合議庭判決如左：
    主  文
原判決撤銷。
丙○○、乙○○及甲○○共同傷害人之身體，丙○○處有期徒刑肆月，乙○○、甲○○均處拘役伍拾日，如易科罰金，皆以參佰元折算壹日。刈刀壹支及白鐵管壹根均沒
收之。
    事  實
一、丙○○與丁○○、戊○○夫婦二家因魚塭界址問題屢生齟齬，丙○○及其家人復
    不滿丁○○之子蔡順中擅自僱工砍除兩家魚塭界址上樹木；嗣於民國（下同）九
    十年八月二十九日晚間七時三十分許，丙○○之父親吳金澤及母親吳黃鴛鴦，在
    嘉義縣東石鄉洲仔村二一八號之丁○○夫婦住處前，與丁○○夫婦又起爭執，丙○○聞訊，立刻糾集其子乙○○、甲○○及真實姓名、年籍不詳之成年男子多名
    ，趕至上址，基於共同傷害他人身體之犯意聯絡，由丙○○、甲○○分持其等所
    有之刈刀一支及白鐵管一根、其餘人等則徒手為之，聯合毆打丁○○及戊○○夫
    婦，致丁○○受有頭頂部腫脹（三乘二公分）、左側胸部瘀傷（二乘二公分）、
    背部擦傷（一乘一公分）與背部瘀傷（三乘三公分）等傷害，戊○○則受有右胸
    瘀傷（三乘二公分）、右手背瘀傷（四乘三公分）與右第五掌骨骨折等傷害。其
    後，丁○○及戊○○夫婦檢具驗傷單報警處理而查獲。
二、案經丁○○及戊○○訴由嘉義縣警察局水上分局移送臺灣嘉義地方法院檢察署檢
    察官偵查起訴。
    理  由
一、訊據上訴人即被告（下稱被告）丙○○、乙○○及甲○○固承認吳、蔡二家因魚
    塭界址問題屢生齟齬之情，惟皆矢口否認涉有前揭傷害犯行，被告丙○○辯稱：
    當天我與我太太在魚塭賣魚，我父母吳金澤及吳黃鴛鴦來魚塭看到界址上的樹木
    已被蔡順中砍除，就去找蔡順中說清楚，因我正忙，未陪同前往，後來有人打電
    話來說我父母與人吵架，我立刻騎機車趕去現場，只看到我母親坐在椅子上，說
    傷勢無大礙，我沒看到我父親，就打電話找乙○○過來載我父母去就醫，而甲○○是在魚塭旁住家休養，我們都沒有毆打告訴人丁○○、戊○○夫婦云云；被告
    乙○○、乙○○均辯稱：當天並未到現場，不可能毆打告訴人夫婦云云。惟查：
  (一)右揭犯罪事實，業據告訴人丁○○於偵訊時、告訴人戊○○於偵審中迭次指訴綦
    詳（見發查卷第一頁至第五頁、第二十五頁、第二十六頁，他字卷第二十四頁背
    面，臺灣嘉義地方法院檢察署九十二年度偵字第三九九四號卷第二十頁、第二十
    一頁，簡上卷第七十頁至第七十七頁），互核告訴人夫婦所指訴遭被告等人毆打
    之情節大致相符，且告訴人夫婦確實受有前揭傷害，而該等傷害乃係鈍器所致之
    情，亦有行政院衛生署朴子醫院驗傷診斷書二份、該醫院九十二年十一月十四日
    朴醫歷字第○九二○○○四七七四號函在卷可佐（見發查卷第七頁、第九頁，簡
    上卷第五十四頁），又參諸證人即被告丙○○父母吳金澤、吳黃鴛鴦於偵查時所
    陳：當天我們有去丁○○的住處前，要找蔡順中問清楚為何砍除魚塭界址上的樹
    木，我們有與告訴人夫婦發生爭吵扭打，後來丙○○才來等情（見發查卷第二十
    六頁背面、第二十七頁、第四十七頁背面，前揭第三九九四號卷第五十五頁、第
    五十六頁），顯見被告三人確因界址糾紛，早對吳家人員心存嫌隙，又得知長輩
    吳金澤、吳黃鴛鴦遭告訴人夫婦扭打，遂糾眾持器械前往毆打告訴人夫婦，以示
    報復之情無訛。故被告三人之前揭共同傷害犯行，堪認為真正。
  (二)其次，關於於檢察官在偵查中之訊問，被告乙○○先辯稱：當天我與父親在魚塭
    賣鰻魚云云，嗣改稱：當天我與甲○○都在家裡云云，繼又辯稱：當天我在工廠
    ，我父親來電說我阿嬤在魚塭受傷，要我送她去醫院，我就開車到魚塭載他們去
    醫院云云（見發查卷第二十六頁，見前揭第三九九四號卷第二十二頁、第五十五
    頁）；而被告甲○○先辯稱：當時我在家裡休養，不知發生何事云云，嗣改稱：
    當時我與乙○○在家云云，繼又辯稱：當天我是獨自一人在魚塭附近的住家中云
    云（見發查卷第二十七頁，前揭第三九九四號卷第二十二頁、第五十七頁）；是
    被告等人所供前後翻異，矛盾不一，難予採信，故認被告三人所辯，無非事後卸
    責之詞，委無可採。
  (三)綜上所述，本件事證明確，被告三人共同傷害犯行，堪以認定。
三、(1)核被告丙○○、乙○○及甲○○所為，均係犯刑法第二百七十七條第一項之普
    通傷害罪。被告三人與前揭不詳之成年男子多名間，就前揭犯行，有犯意聯絡，
    行為分擔，為共同正犯。又被告三人以一共同傷害行為同時傷害告訴人二人，為
    想像競合犯，應從一重以傷害罪處斷。原審予以論罪科刑，並量處被告丙○○、
    乙○○及甲○○三人均有期徒刑四月，及諭知易科罰金之折算標準，固非無見；
    惟按刑法第五十五條之想像競合犯，所謂一行為觸犯數罪名，係指其行為祗有一
    個，同時同地一次實施，以侵害數個法益，而無從分別時間之先後者而言；與同
    法第五十六條之連續犯，係指一行為人本於一個初發之概括犯意連續數行為而犯
    相同構成要件之罪，而其行為不止一個，其時間又有先後次序可分者不同（最高
    法院九十年度台上字第二四七九號裁判要旨參照）；查被告等人係於前揭地點，
    同時聯手毆打告訴人夫婦，雖然被告等人毆打告訴人夫婦之各別舉止，或有先後
    之分，但各該傷害舉止之獨立性尚屬薄弱，依一般社會通常觀念，在時間差距上
    ，難以強行分開，在刑法評價上，以視為數個舉動之接續施行，合為包括之一行
    為予以評價，較屬合理，故認被告等人應係以一共同傷害行為，同時傷害告訴人
    夫婦，並非連續數行為，原判決認係連續數行為而為之，容有未妥。綜上，原判
    決之認事用法既有未當，自應由本院將原判決撤銷改判。(2)爰審酌告訴人夫婦所
    受傷害、被告三人素行、智識程度、犯罪之動機、目的、手段、被告丙○○糾眾
    而為、犯後否認犯行等一切情狀，分別量處如主文第二項所示之刑，並依法諭知
    易科罰金之折算標準，以資儆懲。至於被告丙○○、甲○○所持以毆打告訴人夫
    婦之刈刀一支及白鐵管一根，當屬共同為本件犯行之被告等人所有之物，雖未扣
    案，但無證據證明該刈刀及白鐵管業已滅失，應依刑法第三十八條第一項第二款
    、第三項宣告沒收。
據上論斷，應依刑事訴訟法第四百五十五條之一第一項、第三項、第三百六十九條第
一項前段、第三百六十四條、第二百九十九條第一項前段、刑法第二十八條、第五十
五條、第二百七十七條第一項、第四十一條第一項前段、第三十八條第一項第二款，
罰金罰鍰提高標準條例第一條前段、第二條，判決處如主文。
本案經檢察官周靜妮到庭執行職務。
中      華      民       國     九十二    年     十二   月    三十一    日
                              臺灣嘉義地方法院刑事第一庭
                                  審判長法  官  夏 金 郎
                                        法  官  陳 俞 婷
                                        法  官  盧 鳳 田
右正本證明與原本無異。
不得上訴。
中      華      民       國     九十二    年     十二   月    三十一    日
                                        書記官  黃 郁 萍
附錄本案論罪科刑法條：
刑法第二百七十七條第一項：
傷害人之身體健康者，處三年以下有期徒刑、拘役或一千元以下罰金。


司法院資訊處製作；財團法人民間司法改革基金會備份。
